【裁判字號】    90,上易,2781
【裁判日期】    901023
【裁判案由】    侵占
【裁判全文】
臺灣高等法院刑事判決                            九十年度上易字第二七八一號
    上  訴  人
    即  被  告  施嘉祥原名乙.
右上訴人因侵占案件，不服臺灣桃園地方法院九十年度易字第九八一號，中華民國九
十年六月十二日第一審判決（起訴案號：臺灣桃園地方法院檢察署九十年度偵字第四
四０八號）提起上訴，本院判決如左：
    主  文
上訴駁回。
    事  實
一、施嘉祥（原名乙○○）前因竊盜案件，經臺灣士林地方法院判處有期徒刑九月，
    於民國八十四年八月三十一日縮刑期滿執行完畢，又於八十四年間再犯竊盜罪，
    經台灣板橋地方法院判處有期徒刑六月確定，於八十六年九月十一日縮刑期滿執
    行完畢。嗣復因侵占案件，經臺灣板橋地方法院判處有期徒刑八月；因偽造有價
    證券案件經本院判處有期徒刑三年六月確定，二罪所處之刑並經本院定其應執行
    刑為有期徒刑三年十月，現正假釋中。其於八十八年間受雇於甲○○，擔任機台
    測試員，負責至各遊藝場測試遊戲機台，為從事業務之人員。其測試方式為甲○
    ○與各遊藝場簽約，再由甲○○指派施嘉祥至各遊藝場代為消費，各遊藝場先給
    付測試人施嘉祥現金，由施嘉祥在該遊藝場內將該款項全數消費，不得攜出，並
    按日結算，若有損失，甲○○則依約負賠償之責。詎施嘉祥竟意圖為自己不法之
    所有，於八十九年一月二十六日趁前往位於彰化市○○路二五號之萬客達遊藝場
    測試遊戲機台之機會，將該遊藝場店員蘇明禹交付測試消費機台之現金新台幣（
    下同）三萬元，以變易持有為所有之意思，將之侵占入己後離去，並未依規定在
    該店測試消費。
二、案經被害人甲○○訴由台灣台中地方法院檢察署呈請台灣高等法院檢察署檢察長
    核轉台灣彰化地方法院檢察署檢察官再呈請台灣高等法院檢察署檢察長核轉台灣
    桃園地方法院檢察署檢察官偵查起訴。
    理  由
一、訊據上訴人即被告施嘉祥對於受僱於甲○○，擔任機台測試員，負責至各遊藝場
    測試消費遊戲機台，於八十九年一月二十六日確有前往彰化市○○路二五號之萬
    客達遊藝場測試消費遊戲機台之事實固不諱言，惟否認有何業務侵占之犯行，辯
    稱：伊當時有在測試消費，並未侵占三萬元，是該店之帳目有問題，帳差太多，
    伊並非全拿現金，其中一半是計分卡，不過伊願意賠償三萬元請求和解云云。惟
    查：關於被告係受僱於告訴人，擔任機台測試員，於八十九年一月二十六日趁前
    往位於彰化市○○路二五號之萬客達遊藝場測試遊戲機台之機會，將該遊藝場店
    員蘇明禹交付測試消費機台之現金三萬元予以侵占入己之事實，已據告訴人甲○
    ○指訴甚詳。據其於本院調查時供稱：「被告屬於我的員工，我請他到各遊樂場
    去測試，一小時八十五元。依規定員工到遊樂場去測試不可否將款項帶出，要全
    部消費。錢是店方先墊，事後我再跟店方結算。被告在八十九年一月二十六日有
    到萬克達遊樂場測試，並且將三萬元侵占帶走，店方是先給被告現金，被告再去
    換代幣，當天他沒換代幣就把錢帶走。被告是機台測試員」等語（見本院卷第三
    十六至三十八頁），核與證人蘇明禹於偵查中具結證稱：伊確拿三萬元予被告消
    費，被告拿到錢說有事要出去一下，結果一去不回，伊馬上通知甲○○，甲○○
    說他會負責把人找回來，後來甲○○代賠那三萬元等語（見四四０八號偵查卷第
    二十五、二十六頁）相符，而證人蘇明禹既與被告宿無怨尤，衡情應無構詞誣陷
    之理。且被告於檢察官偵查中先是自承受僱於甲○○，擔任機台測試員，該三萬
    元係屬借貸關係云云（見同上偵查卷第九頁反面），嗣竟於原審法院調查時改稱
    ：伊未受僱於甲○○，當時係向蘇明禹拿一萬元現金及一萬元之電動玩具積分卡
    等語（見原審卷第二十二頁），先後陳述顯然不一，益徵被告前揭所辯不足採信
    。是本件事證已臻明確，被告犯行堪以認定，自應依法論科。
二、查被告係受僱於告訴人，擔任機台測試員，負責至各遊藝場測試消費遊戲機台，
    是被告持有萬客達遊藝場所給付測試機台消費之現金，當屬其因業務上持有之物
    ，其利用業務持有前揭款項之機會，將該款項侵占入己，核其所為，係犯刑法第
    三百三十六條第二項之業務侵占罪。又被告有事實欄所載之犯罪科刑執行情形，
    此有本院被告全國前案紀錄表一份附卷（本院卷第九至十五頁）可稽，其於刑之
    執行完畢後五年以內再犯本件有期徒刑以上之罪，為累犯，應依刑法第四十七條
    規定加重其刑。
三、原審因以被告罪證明確，適用刑法第三百三十六條第二項、第四十七條，罰金罰
    鍰提高標準條例第一條前段之規定，併審酌被告犯罪之動機、目的、手段、智識
    程度、所生危害、侵占之數額、前科累累素行非屬良好及犯罪後態度等一切情狀
    ，量處有期徒刑七月，以資警惕，認事用法，經核均無違誤，量刑亦稱妥適。被
    告提起上訴否認犯罪，指摘原判決不當，為無理由，應予駁回。
四、據上論斷，應依刑事訴訟法第三百六十八條，判決如主文。
本案經檢察官彭坤業到庭執行職務。
中      華      民      國    九十      年      十      月    二十三    日
                              臺灣高等法院刑事第四庭
                                  審判長法  官  蔡  永  昌
                                        法  官  陳  榮  和
                                        法  官  徐  昌  錦
右正本證明與原本無異。
不得上訴。
                                        書記官  吳  金  來
中      華      民      國    九十      年      十      月    二十五    日
附錄    本判決論罪科刑法條：
中華民國刑法第三百三十六條
 (公務公益侵占罪、業務侵占罪)
對於公務上或因公益所持有之物，犯前條第一項之罪者，處一年以上七年
以下有期徒刑，得併科五千元以下罰金。
對於業務上所持有之物，犯前條第一項之罪者，處六月以上五年以下有期
徒刑，得併科三千元以下罰金。
前二項之未遂犯罰之。


司法院資訊處製作；財團法人民間司法改革基金會備份。
